臺灣花蓮地方法院刑事判決　　　　　　　　　　　　　九十三年度訴字第一九六號
　　公　訴　人　臺灣花蓮地方法院檢察署檢察官
　　被　　　告　乙○○
右列被告因偽造文書等案件，經檢察官提起公訴（九十三年度偵緝字第一六六號），
本院審理後裁定改行簡式審判程序，茲判決如左：
    主  文
乙○○共同違反不得使大陸地區人民非法進入臺灣地區之規定，處有期徒刑伍月，如
易科罰金，以佰元折算壹日。緩刑肆年。
    事  實
一、緣大陸地區女子陳賽欽（另案於臺灣桃園地方法院審理中）有意以假結婚之方式
    前來台灣打工，乃透過綽號「光明」之不詳姓名成年男子代覓合宜之對象，民國
    九十二年三間某日，綽號「光明」男子夥同綽號「余大哥」之不詳姓名成年男子
    覓得乙○○願與大陸女子假結婚俾便該人來台打工，乙○○依囑辦妥單身證明之
    後，隨於同年五月六日自高雄國際機場搭機前往中國大陸福建省福州市。乙○○
    與陳賽欽、「光明」、「余大哥」四人遂基於共同概括犯意聯絡，先由陳賽欽、
    乙○○於同年五月二十二日，以假結婚之方式，分別向福建省福州市民政局、公
    證處領得「結婚公證書」、「結婚書證明書」各一份後，乙○○旋於同年五月二
    十四日返台，並於同年七月三日持該份結婚公證書、結婚證明書等資料前往花蓮
    縣玉里鎮戶政事務所辦理戶籍登記，使該事務所人員將「乙○○於九十二年五月
    二十二日與大陸地區人民陳賽欽結婚，配偶為陳賽欽」此一不實事項，登載於職
    務上所掌之戶籍登記簿上，且據以核發載有相同不實事項之戶籍謄本一份，同時
    另換發「配偶」欄載有「陳賽欽」此一不實事項之國民身分證一張予乙○○收執
    。乙○○於辦妥上揭戶籍謄本、國民身分證後，復於同年七月三日，書立「大陸
    地區人民進入台灣地區旅行證申請書」、「大陸地區人民進入台灣地區保證書」
    各一份，並於申請書之申請事由欄填載「探親（代碼為０３）」，配偶欄則載為
    「乙○○」，探親對象欄記載「丈夫乙○○」，進而將前揭申請書、保證書連同
    上述登載不實之戶籍謄本、國民身分證，於同日持向花蓮縣警察局玉里分局員警
    行使，使不知情之承辦員警蘇中樑在對保人清冊核章。其後乙○○旋檢具上揭文
    件，送交位於花蓮市之入出境管理局花蓮服務處以行使之，俾為陳賽欽申辦來台
    旅行證，亦使該局人員將相關之不實事項登載於職務上所掌之大陸地區人民申請
    進入台灣地區之簿冊上，且於同年七月十四日准予核發載有「事由：探親」此一
    不實事項之陳賽欽中華民國台灣地區旅行證一枚後，乙○○隨即將取得之旅行證
    委由綽號「光明」之男子交付陳賽欽，乙○○因此獲得新台幣三萬元之報酬。後
    陳賽欽於九十二年八月十一日搭機飛抵台灣桃園縣大園鄉中正國際機場，並於入
    境通關時，出示該枚載有不實事項之旅行證供航警局證照查驗人員查核而行使之
    ，又使該查驗人員將「陳賽欽係來台探親」之不實事項登載於職務上所掌之入出
    境紀錄上，均足生損害於境管、戶政暨警察機關有關大陸地區人民入出台灣管理
    作業或戶籍登載管理作業之正確性。而陳賽欽於來台後，並未與乙○○同住，在
    桃園縣等處找尋工作機會，嗣於九十三年二月四日十一時二十分許，陳賽欽在桃
    園縣龜山鄉○○○路四七巷二八號之「永和豆漿店」工作時，為警在上開店內查
    獲，而得知上情。
二、案經臺灣桃園地方法院檢察署檢察官呈請臺灣高等法院檢察署檢察長令轉臺灣花
    蓮地方法院檢察署檢察官偵查起訴。
    理  由
一、右揭犯罪事實業據被告乙○○於本署偵查中坦承不諱，並據證人即共犯陳賽欽於
    臺灣桃園地方法院檢察署檢察官偵查時證陳明確，並有陳賽欽與被告乙○○結婚
    公證書影本、結婚證明書影本、結婚登記聲請書影本、戶籍謄本影本、大陸地區
    人民進入台灣地區旅行證申請書影本、大陸地區人民進入台灣地區保證書影本、
    財團法人海峽交流基金會證明書影本及入出境查詢結果影本等資料附卷可證。本
    件事證明確，被告乙○○犯行應堪認定。
二、按台灣地區與大陸地區人民關係條例第七十九條第一項處罰違反同條例第十五條
    第一款所定使大陸地區人民非法進入台灣地區罪，凡非經合法手續進入者皆包含
    之，使大陸地區人民以假結婚真入境之脫法方式，進入台灣地區，即該當此罪，
    非以偷渡者為限（最高法院九十二年度台上字第四○號判決參照）。次按「大陸
    地區人民進入臺灣地區保證書」，其所載內容係保證人對於被保人來臺後負多項
    保證責任，如有違反，保證人願接受法令懲處等文字，固屬私文書（最高法院七
    十年台上字第二二一號判例意旨參照），惟查該保證書應送保證人或證明機關（
    構）辦理對保手續，保證書下方之「對保或證明機關（構）簽註意見欄」，係由
    辦理對保之派出所警勤區警員審核當事人資料後，將保證人是否虛設及擔任保證
    人之資格加註並核章，此觀大陸地區人民進入臺灣地區許可辦法第十五條、第十
    六條規定即明，故該保證書之「對保或證明機關（構）簽註意見欄」部分，係公
    文書之性質，亦堪認定。再按被告犯罪後，台灣地區與大陸地區人民關係條例第
    七十九條第一項業於九十二年十月二十九日修正，同年月三十一日施行，該條項
    規定違反第十五條第一款規定者，處一年以上七年以下有期徒刑，得併科新台幣
    一百萬元以下罰金，是被告犯罪後法律已有變更，經比較新舊法結果，以行為時
    之舊法有利於被告，依刑法第二條第一項後段規定，自應適用最有利於被告之舊
    法處罰。故核被告所為，係違反修正前灣地區與大陸地區人民關係條例第十五條
    第一款規定，應依修正前同條例第七十九條第一項使大陸地區人民非法進入台灣
    地區罪處斷，及刑法第二百十六條、第二百十四條之行使使公務員登載不實文書
    罪。被告於辦理不實之結婚登記後，復將內容不實之戶籍謄本、國民身分證持向
    花蓮縣警察局玉里分局及入出境管理局行使，及將內容不實之陳賽欽中華民國台
    灣地區旅行證交由陳賽欽持向航警局證照查驗人員行使，其使公務員登載不實事
    項之低度行為，應為行使之高度行為所吸收，均不另論罪。被告與陳賽欽、姓名
    年籍不詳綽號「光明」與「余大哥」成年男子間，有犯意聯絡及行為分擔，應論
    以共同正犯。其先後多次行使使公務員登載不實文書之犯行，時間緊接，目的同
    一，觸犯構成要件相同之罪名，顯係基於概括犯意為之，應依連續犯規定論以一
    罪，並加重其刑。被告所犯上開二罪有方法目的之牽連關係，應從一較重之使大
    陸地區人民非法進入台灣地區罪處斷。又被告於九十二年七月三日，持上開「大
    陸地區人民進入台灣地區旅行證申請書」、「大陸地區人民進入台灣地區保證書
    」，連同不實之戶籍謄本、國民身分證，向花蓮縣警察局玉里分局員警行使，使
    不知情之承辦員警蘇中樑在對保人清冊核章之犯行，雖未經起訴，然與起訴部分
    分別具有吸收關係（結婚登記）、連續犯之裁判上一罪關係（向入出境管理局行
    使戶籍謄本及國民身分證），為起訴效力範圍所及，本院自應併予審理，附此敘
    明。爰審酌被告不堪金錢誘惑，甘為人頭丈夫，與綽號「光明」、「余大哥」之
    成年男子共同利用假結婚方式使大陸地區女子陳賽欽非法來台，犯罪情狀雖非輕
    微，然犯後坦承全部犯行不諱，態度良好，實際犯罪所得復僅三萬元，及其生活
    狀況不佳等一切情狀，量處如主文所示之刑，並諭知易科罰金之折算標準，以示
    懲儆。至被告犯罪所得三萬元，均未扣案，現又無證據證明現尚存在，本院自毋
    庸另為沒收之諭知。末查被告前未曾受有期徒刑以上刑之宣告，有台灣高等法院
    被告全國前案紀錄表附卷可稽，其因一時失慮，致罹刑典，經此偵審教訓，當知
    所警惕，而無再犯之虞，本院認前開宣告之刑，以暫不執行為適當，爰宣告緩刑
    四年，以啟自新。
據上論斷，應依刑事訴訟法第二百七十三條之一第一項、第二百九十九條第一項前段
，修正前台灣地區與大陸地區人民關係條例第七十九條第一項，刑法第十一條前段、
第二條第一項後段、第二十八條、第五十六條、第二百十六條、第二百十四條、第五
十五條、第四十一條第一項前段、第七十四條第一款，罰金罰鍰提高標準條例第一條
前段、第二條，判決如主文。
本案經檢察官甲○○到庭執行職務。
中      華      民      國    九十三    年     十一     月      五      日
                              台灣花蓮地方法院刑事第二庭
法  官  陳世博
右正本證明與原本無異。
如對本判決不服，應於送達後十日內，向本院提出上訴狀。（應抄附繕本）告訴人或
被害人如對於本判決不服者，應具備理由請求檢察官上訴，其上訴期間之計算係以檢
察官收受判決正本之日期為準。
                                  法院書記官
中      華      民      國    九十三    年     十一     月      五      日
附錄本判決論罪之法律條文：
修正前台灣地區與大陸地區人民關係條例第七十九條第一項，
刑法第二百十六條
行使第二百十條至第二百十五條之文書者，依偽造、變造文書或登載不實事項或使登
載不實事項之規定處斷。
刑法第二百十四條
明知為不實之事項，而使公務員登載於職務上所掌之公文書，足以生損害於公眾或他
人者，處三年以下有期徒刑、拘役或五百元以下罰金。
